【裁判字號】    89,勞再易,4
【裁判日期】    891121
【裁判案由】    返還勞保補償金等
【裁判全文】
臺灣高等法院民事判決    八十九年度勞再易字第四號
    再 審原 告  台灣汽車客運股份有限公司
    法定代理人  范植谷
    再 審被 告  甲○○
右當事人間返還勞保補償金事件，再審原告對於中華民國八十九年八月二十九日本院
八十九年度勞上易字第二四號確定判決，提起再審之訴，本院判決如左：
      主      文
再審之訴駁回。
再審訴訟費用由再審原告負擔。
      理      由
甲、再審原告方面：
一、聲明：
  (一)本院八十九年度勞上易字第二四號確定判決廢棄。
  (二)駁回再審被告之訴。
二、陳述略以：
  (一)再審原告公司專案精簡要點中有關保險年資損失補償之規定係參照公營事業移轉
    民營條例之損失補償金精神而設，現原確定判決理由二載明略以「．．．．但被
    上訴人應於將來參加各該相同勞工保險領取老年給付時如數繳回，應認兩造就此
    補償金之給付或將來是否繳回另為確定」，此項約定再審原告亦已確認而不否認
    ，惟本案訴求實係基於「被告隱瞞已領年資結算殘廢給付事實而要求返還」，與
    上述判決理由所述「未領老人給付尚無必繳回之義務」已屬南轅北轍，蓋再審原
    告公司所訴求之理由係基於再審被告於八十七年九月十四日已請領殘廢給付，按
    勞工保險法令之規定，即由勞工保險局將以往之投保年資予以結算而為給付即無
    勞工保險年資之損失，既無勞工保險年資之損失，即不得於事後之八十七年十月
    十七日再向再審原告領取勞保補償費，亦始符合前述民營化條例有關權益損失補
    償「有損失即予補償，未有損失不予補償」之立法原意。
  (二)又原確定判決理由中指出再審原告未有「撤銷」該錯誤之意思表示而予以駁回，
    但衡諸訴訟案件實需詳加審酌當事人陳述之原意，再審原告以再審被告在領取該
    項損失補償時即明知其全部投保年資業經勞保局予以結算，竟有隱瞞而並未告知
    已領殘廢給付之事實，致再審原告不察而再為給付，現於事後發現並於追訴期間
    內基於撤銷之意思表示依法通知其依期限繳回，進而提起訴訟要求其如數繳回，
    既經再三催促請其繳回，即具有撤銷原給付行為之本意，應不必在文件中顯現「
    撤銷」兩字。
  (三)綜上，原確定判決有民事訴訟法第四百九十七條「就足影響於判決之重要證物，
    漏未斟酌」之再審理由，爰依法提起再審之訴。
乙、再審被告方面：
    本件未行言詞辯論，故無再審被告之聲明及陳述可記載。
    理      由
一、再審原告起訴主張：本案訴求實係基於「被告隱瞞已領年資結算殘廢給付事實而
    要求返還」，與原確定判決理由所述「未領老人給付尚無繳回必要之義務」已屬
    南轅北轍，蓋再審原告所訴求之理由係基於再審被告於八十七年九月十四日已請
    領殘廢給付，按勞工保險法令之規定，由勞工保險局將以往之投保年資予以結算
    而為給付，即無勞工保險年資之損失，不得於事後之八十七年十月十七日再向再
    審原告領取勞保補償費，始符合前述民營化條例有關權益損失補償「有損失即予
    補償，未有損失不予補償」之立法原意。又再審被告並未告知再審原告已領殘廢
    給付之事實，致再審原告不察而再為給付，現於事後發現並於追訴期間內基於撤
    銷之意思表示依法通知其依期限繳回，進而提起訴訟要求其如數繳回，既經再三
    催促請其繳回，即具有撤銷原給付行為之本意，應不必在文件中顯現「撤銷」兩
    字，爰依民事訴訟法第四百九十七條「如就足以影響於判決之重要證物漏未審酌
    」之規定提起再審之訴等語。
二、按再審之訴顯無再審理由者，得不經言詞辯論，以判決駁回之，民事訴訟法第五
    百零二條第二項定有明文。
三、次按「依第四百六十六條不得上訴於第三審法院之事件，除前條規定外，其經第
    二審確定之判決，如就足影響於判決之重要證物，漏未斟酌者，亦得提起再審之
    訴」，民事訴訟法第四百九十七條固定有明文。惟所謂重要證據漏未斟酌，指前
    第二審言詞辯論終結前，已經存在並已為證據聲明之證據，而第二審法院並未認
    為不必要而仍忽略證據聲明未為調查，或已為調查而未就其調查之結果予以判斷
    者而言，若已在前判決理由中說明其為不必要之證據，或說明就調查之結果並不
    能為有利於原告之事實判斷，則為已加斟酌，而非漏未斟酌。再者，漏未斟酌之
    證物，無關重要，縱經斟酌，亦與確定判決無影響者，仍不得據為再審之理由。
    經查，再審原告主張再審被告隱瞞已領殘廢給付之事實，致再審原告不察而再為
    給付，現於事後發現並於追訴期間內基於撤銷之意思表示依法通知其依期限繳回
    ，進而提起訴訟要求其如數繳回，既經再三催促請其繳回，即具有撤銷原給付行
    為之本意為已足，應不必在文件中顯現「撤銷」兩字云云。綜觀原確定判決理由
    「．．．．被上訴人所提行政院人事行政局八十八年六月十一日局給字第○一一
    六五四號函示，尚不得拘束本院，不足為被上訴人有利之證據。至於被上訴人主
    張上訴人已經向勞保局領取殘廢給付，相當於老年給付，依前開行政院人事行政
    局函示內容，上訴人不得再領取上開補償金云云，縱然屬實，亦係其同意給付上
    開補償金是否因意思表示錯誤而引起之問題。『被上訴人既未撤銷該錯誤之意思
    表示』，上訴人復無再參加各該相同勞工保險領取養老或老年給付之情形，尚無
    繳回之義務。」，原確定判決理由既表明『被上訴人既未撤銷該錯誤之意思表示
    』，顯見再審原告所提之台北南陽郵局第七三七○號存證信函，非原確定判決認
    定再審原告同意給付系爭償金係因意思表示錯誤而為撤銷該錯誤意思表示之證明
    。雖撤銷意思表示，並非需要在文件中顯現「撤銷」兩字，惟觀諸上開存證信函
    所載內容，亦未明顯表明具有撤銷該錯誤意思表示之意旨，難認再審原告催告再
    審被告繳回向其領取勞保補償費與起訴之行為本身即為撤銷給付行為之意思表示
    ，此由再審原告係依據不當得利之法律關係，請求再審被告返還勞保補償金，非
    以撤銷錯誤之意思表示為請求之基礎即明，是則該存證信縱經斟酌，亦與判決結
    果不生影響。則再審原告主張原確定判決，有民事訴訟法第四百九十七條「如就
    足以影響於判決之重要證物漏未審酌」之再審事由，自不足採。
四、綜上，本件再審之訴顯無再審理由，爰不經言詞辯論，逕以判決駁回之。
據上論結，本件再審之訴為無理由，依民事訴訟法第五百零二條第二項、第七十八條
，判決如主文。
中      華      民      國    八十九    年    十一    月    二十一    日
                                      臺灣高等法院民事第十庭
                                            審判長  法  官  林  敬  修
                                                    法  官  劉  勝  吉
                                                    法  官  黃  騰  耀
右正本係照原本作成。
不得上訴。
中      華      民      國    八十九    年    十一    月    二十二    日
                                                    書記官  楊  麗  雪


司法院資訊處製作；財團法人民間司法改革基金會備份。
